臺灣高等法院刑事判決
                                   108年度上訴字第3610號
上  訴  人
即  被  告  廖文健


上列上訴人因詐欺案件，不服臺灣新北地方法院108年度審訴字
第1160號，中華民國108年8月22日第一審判決（起訴案號：臺灣
新北地方檢察署108年度偵字第15263號），提起上訴，本院判決
如下：
    主  文
上訴駁回。
    事實及理由
一、經本院審理結果，第一審以上訴人即被告廖文健係犯刑法第
    339條之4第1項第3款之加重詐欺取財罪，為累犯，審酌其前
    案與本案之罪名及犯罪類型均不相同，所侵害者並非具有不
    可替代性、不可回復性之個人法益或其他重大法益等一切情
    狀後，認如加重其法定最低本刑，將使行為人所受的刑罰超
    過其所應負擔罪責，依司法院釋字第775號解釋意旨，僅依
    刑法第47條第1項之規定，加重其法定最高度刑，另審酌被
    告所犯加重詐欺罪，其法定最輕本刑為1年以上有期徒刑，
    惟本案犯罪係獨自1人在蝦皮購物網站以自己申登之帳號刊
    登不特定多數人得見聞之訊息，並無與他人組織犯罪集團、
    多層次分工，且被害人數僅有1人，所詐得之金額亦僅有新
    臺幣1萬元，數額非鉅，且被告已將款項返還與告訴人謝嘉
    純等情，認有情輕法重，爰依刑法第59條之規定，酌量減輕
    後，量處有期徒刑6月，其認事用法及量刑均無不當，應予
    維持。理由部分並補充：刑法第47條第1項規定累犯處罰「
    加重本刑至二分之一」，採「必加主義」，且依刑法第67條
    之規定，最高度及最低度刑應同加重之，但因司法院釋字第
    775號解釋，以累犯不分情節，一律加重最低本刑，於不符
    合刑法第59條所定要件之情形下，致生行為人所受之刑罰超
    過其所應負擔罪責之個案，不符罪刑相當原則、比例原則，
    於此範圍內，在刑法第47條第1項修正前，為避免發生上述
    罪刑不相當之情形，法院應斟酌個案情形，「裁量是否依該
    規定加重最低本刑」。本件被告成立累犯，依刑法第47條第
    1項、第67條規定，其最高度及最低度應同加重之，原審依
    司法院釋字第775號解釋意旨裁量後，爰不予加重其最低度
    ，尚無不合。其餘均引用第一審判決書記載之事實、證據及
    理由（如附件）。
二、被告上訴意旨略以：伊是真的要賣，伊賣的手機ID並沒有被
    上鎖，當時與前一個買家聯繫退貨事宜，但因為伊有案件要
    入監執行，所以在告訴人匯款後，才會沒有聯繫好，以致沒
    有交付手機給告訴人，伊並沒有惡意詐欺，況且伊已與告訴
    人達成和解並退還款項，原審量刑亦屬過重云云。
三、經查：
    ㈠按刑法第339條第1項詐欺罪之成立，以意圖為自己或第三
      人不法所有，以詐術使人將本人或第三人之物交付為要件
      。所謂詐術，並不以欺罔為限，即利用人之錯誤而使其為
      財物之交付，亦不得謂非詐欺；又不以積極之語言、文字
      、肢體、舉動或兼有之綜合表態等為限，其因消極之隱瞞
      行為，致使被害人陷於錯誤，亦包括在內，於利用人之錯
      誤而使其為財物之交付之情況下，行為人若有告知他人之
      義務而不為告知，而積極利用他人之錯誤，亦足以成立。
      經查，依卷附被告在蝦皮購物網站交易過程之聊天紀錄，
      被告在與告訴人交易之前，有與iciyi168之買家聯繫交易
      本件手機，該買家即向被告表示：ID是鎖住的、你可以再
      誇張一點、不要再詐騙了等語（見原審卷第66頁）。則被
      告辯稱所刊登出售之手機並無ID上鎖之瑕疵云云，與前揭
      卷附客觀事證不符，難以憑採。是以被告所出售之手機，
      既有如前述ID上鎖之瑕疵，而一般購買手機之人，均係要
      能正常使用，就此而言，此當屬重要之交易訊息，若知有
      此等瑕疵，當不會與被告交易，此從前揭買家收受手機後
      ，知悉有此等瑕疵，即向被告表示遭受詐騙等情，也可以
      確知。是被告明知其手機存有此等重大瑕疵，其既為該物
      之出賣人，就此自有告知之義務，然依其刊登本件「二手
      自售Iphone 7 plus（玫瑰金）9成新可面交（台北）、$1
      4,888」之銷售訊息，顯然是刻意隱瞞此等瑕疵事項，所
      以才會以該手機正常可使用之二手交易行情對外銷售，按
      上說明，被告此舉自應與積極行使詐術之行為作相同之評
      價。而告訴人也是因被告刊登上開手機銷售訊息，誤認該
      手機是可以供正常使用，所以才會向被告表示購買之意並
      且匯款交付價款，此從前揭卷附聊天紀錄，告訴人也向被
      告表明：我賺一萬很辛苦，存很久，只想買一支手機方便
      使用等語（見原審卷第74頁），也可以確知。是告訴人既
      係因被告隱瞞手機瑕疵之交易重大訊息施用詐術而陷於錯
      誤，與被告為買賣交易，並且匯出價款與被告，按上說明
      ，被告所為自與刑法詐欺取財罪之構成要件相合，其以前
      詞辯稱本件僅為履約糾葛，並無詐欺之惡意云云，並不足
      採。
    ㈡按量刑輕重係屬事實審法院得依職權自由裁量之事項，苟
      已斟酌刑法第57條各款所列情狀而未逾越法定刑度，不得
      遽指為違法。查原審判決關於科刑之部分，已依刑法第57
      條各款所列情狀加以審酌（見原判決第3頁），且以被告
      所犯之加重詐欺罪，其法定刑為1年以上7年以下有期徒刑
      ，被告又構成累犯，依刑法第67條之規定，其所犯最高度
      及最低度刑應同加重之，但原審已依司法院釋字第775號
      解釋意旨，就其最低本刑裁量不予加重，並衡酌上情，再
      依刑法第59條之規定，酌減其刑，依刑法第66條之規定，
      減輕其刑至2分之1後，則原審對其量處有期徒刑6月，已
      為最低度刑，並無被告上開所指無明顯濫權或失之過重之
      情形，亦未違反比例原則，按上說明，自難遽指違法或不
      當。
四、綜上說明，被告以前詞指摘原判決不當，並無理由，本件上
    訴應予駁回。
據上論斷，應依刑事訴訟法第368 條、第373條，判決如主文。
本案經臺灣新北地方檢察署檢察官賴建如提起公訴，被告提起上
訴，臺灣高等檢察署檢察官古慧珍到庭執行職務。
中　　華　　民　　國　 108　　年　　12　　月　　25　　日
            刑事第十四庭審判長 法　官  黃斯偉
                               法　官  黎惠萍
                               法　官  許泰誠
以上正本證明與原本無異。
如不服本判決，應於收受送達後10日內向本院提出上訴書狀，其
未敘述上訴之理由者並得於提起上訴後10日內向本院補提理由書
（均須按他造當事人之人數附繕本）「切勿逕送上級法院」。
                                書記官  朱子勻       
中　　華　　民　　國　　108 　年　　12　　月　　25　　日

附件：
臺灣新北地方法院刑事判決
                                   108年度審訴字第1160號
公　訴　人　臺灣新北地方檢察署檢察官
被　　　告　廖文健　男　29歲（民國00年00月00日生）
                    身分證統一編號：Z000000000號
                    住○○市○○區○○○路000巷0弄0號2樓
上列被告因詐欺案件，經檢察官提起公訴（108 年度偵字第1526
3 號），被告於準備程序中就被訴事實為有罪之陳述，本院合議
庭裁定由受命法官獨任進行簡式審判程序，並判決如下：
    主  文
廖文健以網際網路對公眾散布而犯詐欺取財罪，累犯，處有期徒
刑陸月。
    事  實
一、廖文健因施用毒品案件，經本院以106 年度簡字第6108號判
    處有期徒刑4 月確定，於民國107 年1 月16日易科罰金執行
    完畢（於本案構成累犯）。詎其猶不知悔改，明知所販售之
    IPHONE 7 PLUS 之ID上鎖無法使用，竟意圖為自己不法之所
    有，基於詐欺取財之犯意，於107 年9 月18日15時43分許前
    某時，在新北市○○區○○○路000 巷0 弄0 號2 樓住處，透過
    網際網路，以「realsmile10 」帳號登入不特定人均得瀏覽
    之蝦皮購物網站，刊登「二手自售Iphone 7 plus （玫瑰金
    ）9 成新　可面交（台北）、$14,888 」之訊息，並隱瞞前
    開手機ID上鎖之重要資訊，適謝嘉純於107 年9 月18日15時
    43分許上網瀏覽該訊息後陷於錯誤，留言詢問商品交易事宜
    ，而與廖文健議定以新臺幣（下同）1 萬元之價格成交，並
    於107 年9 月22日11時41分許，透過網路轉帳之方式匯款1 
    萬元至廖文健申設之玉山商業銀行帳號000000000000 0號帳
    戶。嗣謝嘉純遲未收到手機，一再追問均無回應，始知受騙
    。
二、案經謝嘉純訴由新北市政府政府警察局三重分局報請臺灣新
    北地方檢察署檢察官偵查起訴。
    理  由
一、本案被告廖文健所犯係死刑、無期徒刑、最輕本刑為3 年以
    上有期徒刑以外之罪，且非高等法院管轄第一審之案件，其
    於準備程序中就被訴事實為有罪之陳述，經告知簡式審判程
    序之旨，並聽取公訴人及被告之意見後，本院合議庭裁定由
    受命法官獨任進行簡式審判程序，合先敘明。
二、上開犯罪事實，業據被告於本院審理時坦承不諱，核與告訴
    人謝嘉純於警詢時之指述情節相符，並有玉山銀行個金集中
    部107 年11月7 日玉山個（集中）字第1070054791號函附顧
    客基本資料查詢及交易明細、樂購蝦皮有限公司107 年11月
    13日樂購蝦皮字第0181113035A 號函附被告註冊帳號資料、
    108 年2 月27日樂購蝦皮字第0190227022D 號函及所附交易
    明細及聊聊紀錄內容光碟1 片、被告與告訴人之對話紀錄及
    轉帳照片共15張附卷可參，足徵被告之自白與事實相符，應
    堪採信，本案事證明確，被告上開犯行，堪以認定。
三、核被告所為，係犯刑法第339 條之4 第1 項第3 款之以網際
    網路對公眾散布而犯詐欺取財罪。查被告有事實欄所示之犯
    罪科刑及執行情形，有臺灣高等法院被告前案紀錄表在卷可
    查，其於前案有期徒刑執行完畢後5 年內，故意再犯本案有
    期徒刑以上之罪，固符刑法第47條第1 項之累犯要件，惟審
    酌前案與本案之罪名及犯罪類型均不相同、所侵害者並非具
    有不可替代性、不可回復性之個人法益或其他重大法益等一
    切情狀後，認如加重其法定最低本刑，將使「行為人所受的
    刑罰」超過「其所應負擔罪責」，依司法院大法官會議釋字
    第775 號解釋意旨，僅依刑法第47條第1 項加重其法定最高
    度刑。另按犯罪之情狀顯可憫恕，認科以最低度刑仍嫌過重
    者，得酌量減輕其刑，刑法第59條定有明文。考其立法理由
    ：科刑時原即應依第57條規定審酌一切情狀，尤應注意該條
    各款所列事項，以為量刑標準，本條所謂「犯罪之情狀可憫
    恕」，自係指裁判者審酌第57條各款所列事項以及其他一切
    與犯罪有關之情狀之結果，認其犯罪足堪憫恕者而言，即必
    於審酌一切之犯罪情狀，在客觀上顯然足以引起一般同情，
    認為縱予宣告法定最低刑度猶嫌過重者，始有其適用（最高
    法院38年台上字第16號、45年台上字第1165號、51年台上字
    第899 號判例意旨參照）。查被告所犯刑法第339 條之4 第
    1 項第3 款之罪，其法定最輕本刑為1 年以上有期徒刑，刑
    度不可謂不重，惟被告本案犯罪手法係獨自1 人在蝦皮購物
    網站以自己申登之帳號刊登不特定多數人得見聞之訊息，並
    隱匿商品之重要資訊，進而實行詐欺取財犯行，並無與他人
    組織犯罪集團、多層次分工，且被害人數僅有告訴人1 人，
    所詐得之金額亦僅有1 萬元，數額非鉅，其犯罪情節，顯較
    詐騙集團組織多數人，詳細分工，利用網際網路向社會大眾
    廣泛散佈詐欺訊息引人上當，獲取鉅額利益之犯罪情節為輕
    ，且被告已返還1 萬元予告訴人，有本院公務電話紀錄表1
    紙在卷可稽，足見其犯後態度尚可。本院綜合上開各情，依
    被告之犯罪情節，若科以該條之法定最輕本刑1 年有期徒刑
    ，實屬情輕法重，難謂符合罪刑相當性及比例原則，是被告
    之犯罪情狀，在客觀上足以使人感覺過苛而引起一般之同情
    ，尚非無可憫恕，爰依刑法第59條規定，酌量減輕其各罪之
    刑，並依法先加重後減輕之。
四、爰審酌被告正值壯年，不思循正當途徑獲取金錢，竟貪圖一
    己私利，於蝦皮購物網站刊登販售手機訊息時，故意隱匿ID
    上鎖之重要資訊，致告訴人陷於錯誤而匯款，因而受有財產
    上之損害，行為殊不足取，惟念其犯後坦承犯行，並已返還
    告訴人1 萬元，有本院公務電話紀錄表1 紙在卷可稽，態度
    尚可，兼衡其犯罪動機、目的、手段、所詐得之款項數額非
    鉅、高職肄業之智識程度（見被告之個人戶籍資料查詢結果
    ）等一切情狀，量處如主文所示之刑，以示懲儆。
五、至被告所詐得之1 萬元，業已返還告訴人，有本院公務電話
    紀錄表1 紙在卷可稽，依刑法第38條之1 第5 項規定，自無
    庸宣告沒收或追徵。
據上論斷，應依刑事訴訟法第273 條之1 第1 項、第299 條第1
項前段，刑法第339 條之4 第1 項第3 款、第47條第1 項、第59
條，刑法施行法第1 條之1 第1 項，判決如主文。
本案經檢察官賴建如提起公訴，檢察官陳炎辰到庭執行職務。
中　　華　　民　　國　 108　　年　　8 　　月　　22　　日
                  刑事第二十四庭  法  官  黃湘瑩
上列正本證明與原本無異。
如不服本判決，應於判決送達後10日內敘明上訴理由，向本院提
出上訴狀（應附繕本），上訴於臺灣高等法院。其未敘述上訴理
由者，應於上訴期間屆滿後20日內向本院補提理由書「切勿逕送
上級法院」。
                                  書記官  洪愷翎
中　　華　　民　　國　 108　　年　　8 　　月　　22　　日

附錄本案論罪科刑法條全文：
中華民國刑法第339 條之4
犯第339 條詐欺罪而有下列情形之一者，處1 年以上7 年以下有
期徒刑，得併科1 百萬元以下罰金：
一、冒用政府機關或公務員名義犯之。
二、三人以上共同犯之。
三、以廣播電視、電子通訊、網際網路或其他媒體等傳播工具，
    對公眾散佈而犯之。
前項之未遂犯罰之。